【裁判字號】    88,上,276
【裁判日期】    900424
【裁判案由】    給付貨款
【裁判全文】
臺灣高等法院臺中分院民事判決      八十八年度上字第二七六號
      上  訴  人  廣全化學股份有限公司
      法定代理人  王賴瑞玉
      法定代理人  鄧秋松
      訴訟代理人  鄭吉忠
右當事人間請求給付貨款事件，上訴人對於中華民國八十八年三月二十五日臺灣臺中
地方法院第一審判決（八十七年度訴字第一八三八號），提起上訴，本院判決如左：
      主      文
上訴駁回（原判決所命上訴人給付之金額減縮為新臺幣貳佰零貳萬柒仟伍佰伍拾元）
。
第二審訴訟費用由上訴人負擔。
      事      實
甲、上訴人方面：
一、聲明：求為判決：
  (一)原判決命上訴人給付被上訴人新台幣（下同）二百零二萬七千五百五十元及自民
    國（下同）八十七年九月六日起至清償日止按年息百分之五計算之利息及該部分
    假執行之宣告暨命上訴人負擔訴訟費用部分均廢棄。
  (二)前開廢棄部分，被上訴人在第一審之訴及其假執行之聲請均駁回。
  (三)第一、二審訴訟費用均由被上訴人負擔。
二、陳述：除與原判決記載相同部分予以引用外，補稱：
  (一)上訴人八十五年八月至十一月份止之貨款已全部清償。
    1.被上訴人承認收到被上訴人所簽發之支票，惟主張屬於部份清償，上訴人則主
      張為全部清償。
    2.被上訴人發票上所載單價，經雙方協議後，雙方同意降價計算，故降價後之貨
      款加上稅款之總金額，即為上訴人簽發同額票據交付被上訴人之金額。
    3.如前開支票為部份清償，金額應為整數，更不可能與降價後計算之貨款加上稅
      款之總金額相符。
    4.發貨、製作發票在先，收取上訴人之票據在後，發票與票據不符應以票據為準
      。
  (二)八十五年十二月份之貨品，因瑕疵及單價無法達成協議，理論上兩造間並未成立
    買賣關係，被上訴人不能依買賣關係請求貨款。蓋發票係被上訴人片面自行製作
    ，事先並未與上訴人就單價達成協議，如果事後議價，雙方不能合意，因商品買
    賣，單價為買賣契約重要內容，買賣關係應不成立。
乙、被上訴人方面：
一、聲明：求為判決如主文所示。
二、陳述：除與原判決記載相同部分予以引用外，補稱：
  (一)貨物單價之訂定已有上訴人在原審提呈之統一發票送交被上訴人為憑。苟有如上
    訴人指稱降價情事，則必由上訴人提出異議，另按新價格開具統一發票始能符合
    公司法之會計帳目處理方法。不然亦須將貨物瑕疵部分退貨，豈有在消費多年後
    再謂品質有瑕疵乎？上訴人顯然意在賴帳，不容置疑。
  (二)八十五年度十二月之交易，被上訴人公司從未獲有關貨品瑕疵之通知，況且貨品
    上訴人已全部使用完畢，而貨品之容器一噸裝之空成品槽業已全部運返被上訴人
    公司，故貨品有瑕疵之說亦純屬捏造。
      理      由
一、本件被上訴人起訴主張上訴人自八十五年八月間起至同年十二月間止，陸續向伊
    購買靴用接著劑，化學名稱為聚氨酯接著劑（AU-1206N），每公斤之單價為三十
    九．五或三十九元，詎上訴人就八十五年八月份起至同年十一月份之貨款，自行
    依每公斤之單價三十七元付款，致短付如附表所示之五萬七千七百五十元、九萬
    四千五百元、九萬二千四百元、六萬三千元，合計三十萬七千六百五十元，另上
    訴人拒付八十五年十二月份之貨款一百七十一萬九千九百元。爰依買賣契約之法
    律關係，求為命上訴人給付二百零二萬七千五百五十元及自起訴狀繕本送達翌日
    起算法定遲延利息之判決（被上訴人於原審係起訴請求自八十二年九月間起之貨
    款共四百六十八萬一千一百二十元及自八十五年十二月三十日起算之法定遲延利
    息，經原審判決上訴人應給付自八十五年七月間起之貨款共二百零九萬零五百五
    十元及自起訴狀繕本送達翌日即八十七年九月六日起算之法定遲延利息，而駁回
    被上訴人其餘請求，被上訴人就其敗訴部分並未聲明不服，僅上訴人不服原判決
    不利於其之部分，提起第二審上訴，被上訴人於本院減縮不請求八十五年七月份
    之貨款六萬三千元，是本件本院所應審究之部分為八十五年八月份起至八十五年
    十二月份如附表所示之貨款共二百零二萬七千五百五十元）。
二、上訴人則以附八十五年十二月份之貨款係因兩造對於單價無法達成協議，應不成
    立買賣契約外，其餘貨款均經兩造就貨物之瑕庛或單價問題，於收款時當場協議
    減價，而由伊簽發票據清償完畢等語，資為抗辯。
三、查被上訴人自八十五年八月起至同年十一月止出售如附表所示數量，及於八十五
    年十二月份交付如附表所示數量之靴用接著劑予上訴人，就八十五年八月起至同
    年十一月止之貨款，上訴人業已給付如附表所示之價款予被上訴人等情，為兩造
    所不爭執之事實，並有兩造所提出之出貨明細表、統一發票、交運單、付款明細
    表在卷足稽，此部分之事實自堪認定。而就八十五年八月起至同年十一月止之貨
    款，被上訴人主張之單價為每公斤三十九．五元或三十九元，上訴人僅依單價每
    公斤三十七元付款，應尚有如附表所示之差價尚未給付；上訴人則辯稱因貨物有
    瑕疵，兩造於上訴人付款時已達成協議，降價為每公斤三十七元，上訴人乃依此
    單價計算貨款並加計百分之五之稅金，業已簽發票據清償完畢。是此部分兩造之
    爭執乃在於計算上訴人應給付之貨款，應以被上訴人所主張之單價每公斤三十九
    ．五元或三十九元抑或上訴人所承認之單價每公斤三十七元為？另就八十五年
    十二月份之貨款，被上訴人主張上訴人並未給付依單價每公斤三十九元計算之貨
    款一百七十一萬九千九百元，上訴人則辯稱兩造並未就單價達成協議，買賣契約
    不成立。是此部分兩造之爭執乃在於兩造是否有就每公斤三十九元之單價達成協
    議？
四、兩造就系爭貨物之交易，係由被上訴人將統一發票隨貨物送交上訴人收受，此為
    兩造所不爭執之事實，被上訴人所主張之單價為每公斤三十九．五元或三十九元
    ，即與統一發票所載相符，按統一發票所載之單價係被上訴人所定之價格，上訴
    人應係對統一發票所載之單價無意見始予收受，即使不及反對，事後亦應對該單
    價提出異議，將統一發票退回，請求被上訴人另開具統一發票，惟上訴人對統一
    發票所載之單價並未提出異議，並以統一發票作為報稅之用，上訴人顯然同意系
    爭貨物以被上訴人所定之單價每公斤三十九．五元或三十九元計價。至於上訴人
    以每公斤三十七元支付被上訴人之貨款，係上訴人主張貨物有瑕疵，與被上訴人
    達成降價之協議，可見每公斤三十七元並非買賣契約所定之單價。而上訴人抗辯
    其向被上訴人所購買之系爭貨物有瑕疵，兩造乃達成降價之協議云云，不僅為被
    上訴人所否認，上訴人復無法舉證以實其說，況兩造苟有協議降價，理應由被上
    訴人收回原有統一發票，另依協議後之新價格開具統一發票，但上訴人對統一發
    票所載之單價卻無任何意見，自難認兩造有達成降價之協議存在，單價每公斤三
    十七元顯係上訴人未經被上訴人之同意，主動予以扣款，上訴人自仍應以單價每
    公斤三十九．五元或三十九元而非三十七元支付貨款，上訴人指稱統一發票與票
    據之金額不符，應以票據為準云云，即無可採。又上訴人係以單價每公斤三十七
    元計價，再加上百分之五之稅款，簽發票據支付貨款，因有百分之五之稅金存在
    ，故其金額有上訴人所稱之非整數。此與上訴人是否部分清償抑或全部清償無關
    ，上訴人謂若係部分清償，金額應為整數，故其應為全部清償云云，亦無可採。
    另上訴人係簽發八十六年三月五日到期華南銀行南台中分行帳號一三六九○，票
    號0000000號金額四十萬四千八百八十元及票號0000000號金額七
    十七萬七千元之支票抵付如附表所示之八十五年十一月份貨款一百十六萬五千五
    百元，及其餘兩造無爭議之一萬六千三百八十元貨款。上訴人據以辯稱，依民法
    第三百二十五條第一項意旨，被上訴人未為他期之保留者，推定上訴人以前各期
    之給付已為清償云云。但民法第三百二十五條第一項係規定關於利息或其他定期
    給付，如債權人給與受領一期給付之證書，未為他期之保留者，推定其以前各期
    之給付已為清償。其適用之前提為定期給付，而所謂定期給付係指基於一定法律
    關係，因相隔相當期間之經過，順次發生之債權所得請求之給付，即基於一個基
    本債權，定期發生之一定給付，利息不過為例示而已，其他如紅利、租金、贍養
    費、終身定期金均屬之。而本件係上訴人多次向被上訴人購買系爭貨物，因交易
    持續數個月，故上訴人須每月付款，被上訴人對上訴人之權利係基於多數買賣契
    約而來，其每月可請求之貨款，自非基於一個基本債權，定期發生之一定給付，
    本件即無民法第三百二十五條第一項之適用，上訴人此部分所辯，實屬無據。至
    上訴人對八十五年八月份至同年十一月份之貨款雖未付足額，但被上訴人指稱其
    所以繼續供貨，係因上訴人答應將不足部分之貨款給付被上訴人之故等語，而此
    正係被上訴人因上訴人久未補足差額，自八十六年一月份起拒絕供貨予上訴人之
    原因，是上訴人所稱倘上訴人果真付款不足，兩造即不可能繼續交易云云，亦非
    的論。
五、兩造八十五年十二月份之交易方式如同之前之模式，即由被上訴人將統一發票隨
    貨物送交上訴人收受。上訴人於收受統一發票後應已同意以其上所載之單價向被
    上訴人購買系爭貨物，則兩造並非未對買賣之單價達成協議，兩造就八十五年十
    一月份之交易應有成立買賣契約。上訴人係因事後要求被上訴人減價未成及被上
    訴人自八十六年一月份起未繼續供給貨物，乃拒絕支付八十五年十二月份之貨款
    ，上訴人自不得將要求被上訴人減價未成曲解為兩造對買賣單價無法達成協議。
    又上訴人若無購買八十五年十二月份貨物之意，亦理應通知被上訴人將貨物領回
    或自行送還被上訴人，但上訴人於本院八十八年六月十日準備程序時自承十二月
    份未清算的貨，目前在大陸等語，上訴人自被上訴人手中受領八十五年十二月份
    之貨物後，將該批貨物運至大陸使用，更難謂其無購買系爭貨物之意，上訴人所
    辯八十五年十二月份之貨物，兩造未成立買賣關係云云，顯無理由，上訴人自應
    依單價每公斤三十九元給付被上訴人八十五年十二月份之貨物。
六、綜上所述，本件上訴人尚應給付被上訴人八十五年八月份至同年十一月份之貨款
    三十萬七千六百五十元，及八十五年十二月份之貨款一百七十一萬九千九百元，
    合計二百零二萬七千五百五十元。原審判決上訴人應如數給付及自起訴狀繕本送
    達翌日即八十七年九月六日起算之法定遲延利息，並無不合，上訴論旨指摘原判
    決此部分不當，求予廢棄改判，為無理由，應予駁回。
七、據上論結，本件上訴為無理由，依民事訴訟法第四百四十九條第一項，第七十八
    條，判決如主文。
中      華      民      國    九十      年      四      月    二十四    日
~B1民事第一庭審判長法  官  楚汝聰
~B2                法  官  邱森樟
~B3                法  官  陳蘇宗
右為正本係照原本作成。
上訴人得上訴。
如對本判決上訴，須於收受判決送達後二十日內向本院提出上訴書狀，其未表明上訴
理由者，應於提出上訴後二十日內向本院提出上訴理由書（須按他造人數附具繕本）
，並繳納送達用雙掛號郵票拾份（每份參拾肆元）。
上訴時應提出委任律師或具有律師資格之人之委任狀；委任有律師資格者，另應附具
律師及格證書及釋明委任人與受任人有民事訴訟法第四百六十六條之一第一項但書或
第二項（詳附註）所定關係之釋明文書影本。
~B                書記官  鄧智惠
中      華      民      國    九十      年      四      月    二十五    日
附註：
民事訴訟法第四百六十六條之一（第一項、第二項）
對於第二審判決上訴，上訴人應委任律師為訴訟代理人。但上訴人或其法定代理人具
有律師資格者，不在此限。
上訴人之配偶、三親等內之血親、二親等內之姻親，或上訴人為法人、中央或地方機
關時，其所屬專任人員具有律師資格並經法院認為適當者，亦得為第三審訴訟代理人
。
                                                                        Ｌ
附表：
┌────────┬────────┬──────┬──────┬───────┬────────┬────────┐
│                │                │被 上 訴 人 │上   訴   人│被  上  訴  人│上     訴     人│                │
│ 交  易  時  間 │  數        量  │主       張 │承        認│主 張 之 總 價│承認並已付之總價│ 兩 造 之 差 價 │
│                │                │之   單  價 │之   單   價│(包 括 稅 金) │ （包 括 稅 金）│                │
├────────┼────────┼──────┼──────┼───────┼────────┼────────┤
│                │                │            │            │九十一萬二千四│八十五萬四千七百│五萬七千七百五十│
│八十五年八月份  │二萬二千公斤    │三十九．五元│三十七元    │              │                │                │
│                │                │            │            │百五十元      │元              │元              │
├────────┼────────┼──────┼──────┼───────┼────────┼────────┤
│                │                │            │            │一百四十九萬三│一百三十九萬八千│                │
│八十五年九月份  │三萬六千公斤    │三十九．五元│三十七元    │              │                │九萬四千五百元  │
│                │                │            │            │千一百元      │八百元          │                │
├────────┼────────┼──────┼──────┼───────┼────────┼────────┤
│                │                │            │            │一百八十萬一千│一百七十萬九千四│                │
│八十五年十月份  │四萬四千公斤    │三十九元    │三十七元    │              │                │九萬二千四百元  │
│                │                │            │            │八百元        │百元            │                │
├────────┼────────┼──────┼──────┼───────┼────────┼────────┤
│                │                │            │            │一百二十二萬八│一百十六萬五千五│                │
│八十五年十一月份│三萬公斤        │三十九元    │三十七元    │              │                │六萬三千元      │
│                │                │            │            │千五百元      │百元            │                │
├────────┼────────┼──────┼──────┼───────┼────────┼────────┤
│                │                │            │            │一百七十一萬九│                │                │
│八十五年十二月份│四萬二千公斤    │三十九元    │三十七元    │              │                │                │
│                │                │            │            │千九百元      │                │                │
└────────┴────────┴──────┴──────┴───────┴────────┴────────┘


司法院資訊處製作；財團法人民間司法改革基金會備份。
